# 关于债务重组中债权人原已计提的减值准备转回的问题

提问人：surring 时间：2015-11-20 15:38:04
各位老师好： 我问一个关于债务重组中债权人原已计提的减值准备转回的问题。以“以现金清偿债务”为例说明，准则中规定：债务人以现金清偿债务的，债权人应当将重组债权的账面余额与收到的现金之间的差额确认为债务重组损失，作为营业外支出，计入当期损益，其中，相关重组债权应当在满足金融资产终止确认条件时予以终止确认。重组债权已经计提减值准备的，应当先将上述差额冲减已计提的减值准备，冲减后仍有损失的，计入营业外支出（债务重组损失），冲减后减值准备仍有余额的，应予转回并抵减当期资产减值损失。 我的问题是，最后一句，为何要求冲减资产减值损失，我知道债权人计入营业外收入是不合适的，因为债权人是做出让步之后，进行的债务重组，对于债权人来说不会出现收益，但是冲减资产减值损失的道理是什么呢？我理解资产减值损失都是当期计提的，那么冲减当期计提的其他事项的减值损失我觉得好像也不太合适，我不明白为什么，还请各位老师指导，感谢各位老师，祝各位老师周末HAPPY!

回答人：chenyiwei
首先要明确一点：你引用的这段文字是针对债权人以个别认定法计提坏帐准备的情况。如果是采用账龄分析法等组合计提方法，是没有这个问题的。 当坏帐准备按个别认定法计提时，坏帐准备和应收款项之间有明确的一一对应的关系，如果应收款项满足了终止确认条件，则对应的坏帐准备也应当予以全部转销。由于债务重组一般需经过相当长时间的催收、谈判等过程，因此这里所涉及的坏帐准备更多可能是在以前年度即已经计提的。债务重组中债权人对债务人的让步，不一定导致实际收回金额小于原先计提减值准备之后的账面价值，例如完全可能出现原先已经计提了 100 ％的坏帐准备但最终仍收回部分款项的情况。在这种情况下就会涉及到以前年度已计提的坏帐准备的转回，这时的转回当然就只能冲减“资产减值损失”这个利润表科目了。

提问人：surring 时间：2015-11-23 14:52:50
感谢陈老师的回答，我举个例子吧，看看我理解的是否正确，假设债权人应收债务人货款 1000 万元，债权人到期后预计债务人无法还款，所以计提减值准备 1000 万元，期后，债务人由于经济状况有所缓解，还给债权人 500 万元，那么对于上述事项，债权人相应的会计处理是： 1 、放款时： 借：应收账款 1000 贷：银行存款1000 2、计提减值准备时： 借：资产减值损失 1000 贷：坏账准备1000 3、债务人还款时： 借：银行存款 500 坏账准备 1000 贷：应收 1000 资产减值损失 500 是这样吗？感觉还款时冲减资产减值损失还是有些奇怪呀？ 感谢您对于我的问题的关注，期待您的指导，感谢！

回答人：chenyiwei
可以这样进行会计处理。贷记资产减值损失 500 万元可以理解为过去计提的资产减值损失的转回。

提问人：surring 时间：2015-11-24 11:10:33
感谢陈老师百忙之中的回答，可能我的理解有些不正确哈，您在点评中说“可以这样进行会计处理。贷记资产减值损失 500 万元可以理解为过去计提的资产减值损失的转回。 ”我个人的理解是，如果以上这一系列业务发生在当年，当然没问题，我能理解，但是如果是已经跨年了，就是说债务人还款在转年，或者几年以后，那么债权人进行这笔账务处理的时候，还是否能理解为冲减过去计提的减值损失呢？我个人觉得，貌似冲减以前年度的损失是不是需要通过以前年度损益调整进行处理，但是好像又不是会计差错，这是不明白的第一点。 第二点，如果债权人当年没有计提，或者没有计提那么多资产减值损失，即当年债权人资产减值损失科目的余额比 500 万小，那么，当年债权人贷记资产减值损失后，该科目会出现负数，那又该怎样列报呢？直接写上负值出现在利润表中吗？ 两个问题，不知说的对不对，还请老师指导，感谢！

回答人：chenyiwei
1 、这是会计估计变更，不是前期差错更正，因此不调整前期损益。 2 、转回以前年度确认的减值损失确实可能导致利润表中“资产减值损失”项目的金额为负数，这样的列报是完全可能出现的。

提问人：呼叫帮助 时间：2018-02-16 21:39:05
陈版，是否因这个原因， 1 、要看坏帐准备是个别认定法计提，还是帐龄分析等组合计提。属于个别认定计提的，该差额直接计入当期营业外支出；个别直接走营业外支出符合金融资产终止确认损益。 属于组合计提的，冲减坏帐准备，到年末再统一补提该组合的坏帐准备。 2 、如果采用组合计提方法，则收回时是否转回坏帐准备，对全年的资产减值损失发生额和年末坏帐准备余额不会有影响，所以可以简化处理。

回答人：chenyiwei
是。因为组合计提情形下坏账准备不是针对单笔应收款项的，而是针对某个信用风险组合的，所以不嫩确定单笔应收款项的坏账准备对应金额是多少，也就没有这个问题了。

提问人：呼叫帮助 时间：2018-02-21 14:13:57
为什么同样的经济业务，只不过一个是个别认定计提，一个是组合计提，其入账科目分别是营业外支出和坏账准备? chenyiwei点评因为坏帐准备是否能够对应到单笔应收款项的问题存在差异。
假如按照个别认定法计提坏账准备 10 万元，核销坏账 12 万，差额 2 万元计入营业外支出。 如果是组合计提，组合按照账龄分析法来计提坏账准备，同样是上面的情况，计提 10 万元，核销 1 万元，那么这个差额怎么处理？（怎么觉得应该不会出现这个情况呢）
chenyiwei点评 组合中还有其他应收款项的，而且按组合计提的坏帐准备是对应于组合整体而不是对应于单笔款项的，因此不会存在将坏帐准备全部转销的情况，最终调整的目标是保证该组合对应的期末坏帐准备余额的准确性。
陈版，您这两个回复，我没有看明白是什么意思，还望您指点下！

回答人：chenyiwei
个别认定法下坏账准备是对应到特定单笔应收款项的，所以到对应的应收款项结算或核销时，坏账准备应全部转销，实际结算金额与原估计的可收回金额之间的差额调整营业外收支。 而在组合计提方法下，因为坏账准备是按组合计提，只能对应到组合整体，不能对应到特定的单笔应收款项，所以在结算或转销应收款项时，对应的坏账准备都不调整，只需在期末测算坏账准备应有余额并进行账务调整时，直接将应有金额与已有余额之间的差额通过“资产减值损失”科目调整。所以与营业外收支无关。

提问人：呼叫帮助 时间：2018-02-24 22:39:37
处置以前年度计提过坏账准备的子公司后，对合并财务报表产生的影响 母公司A，子公司B， 2012 年度母公司A应收子公司B 1000万元，因为B公司财务状况恶化，母公司A根据个别认定法对子公司B全额计提坏账准备 1000 万。 2013 年度，A公司将B公司股权全部转入给C公司。 就上述计提坏账准备的业务对A公司 2012 年及 2013 年度合并报表产生的影响如下： 一、对 2012 年度财务报表产生的影响 1 、母公司报表 母公司净利润和未分配利润同时减少 1000 万，会计分录： 借：资产减值损失 1000 万 贷：应收账款（坏账准备） 1000 万 2 、合并报表 对合并报表本年度利润及所有者权益均不产生影响。 抵消往来款： 借：应收账款（B公司） 1000 万贷：应付账款（A公司） 1000 万 同时抵消本年度计提的资产减值损失： 借：资产减值损失 1000 万 贷：应收账款（坏账准备） 1000 万
二、对 2013 年度财务报表产生的影响 由于A公司将B公司股权进行了处置， 2013 年底，A公司不再将B公司纳入合并范围，两公司间的往来款也不再进行抵消。但在母公司单户报表中，上一年度计提的坏账准备导致母公司单户期初未分配利润为-1000万，而合并报表因为未延续上一年度的抵消，导致合并报表期初未分配利润与 2012 年度期末未分配利润出现差异 1000 万元。 该事项的处理需要站在合并报表的角度来分析，假设B公司仍未恢复偿债能力，合并报表中目前有两种做法： 1 、直接在所有者权益中体现，不影响当期损益。 处置B公司后，A公司应收账款 1000 万元仍应全额计提坏账准备，站在合并报表角度，导致期初未分配利润和上期期末未分配利润不一致的原因只是合并范围的变更引起的，并未产生其他实质上的损益因素，因此，应在所有者权益变动中体现： 借：未分配利润　　　　　　 1 000 贷：年初未分配利润　　　　　　　 1 000 这种处理方式在上述往来款存续期间，每次编制合并财务报表时均要滚动调整。 2 、计入当期合并报表的损益。 另外一种观点认为应进入当期损益，其在合并抵销时的处理方式为： 借：投资收益　　　　　　　 1 000 贷：年初未分配利润　　　　　　　 1 000 支持这种会计处理的理由是站在理性经济人的角度，B公司在处置前，A公司作为可以控制B公司的股东，可以收回该往来款，以避免转让后出现该损失；如果B公司确实无偿还能力，作为控股股东的A公司可以将B公司上述负债作为不需偿还负债来处理，增加B公司所有者权益，同时还能增加股权转让价款。既然A公司转让时既未收回，也未处理该负债，因此，可以认为该部分差异应该作为股权转让的一部分，通过投资收益来处理（该分录可以理解成损益项目结转到未分配利润的会计分录）。 或者，A公司对B公司的应收款在合并报表层面视同本期新增加的应收款，按照个别认定法本期全额计提坏账准备，抵消分录： 借：资产减值损失　　　　　　　 1 000 贷：
年初未分配利润　　　　　　　 1 000 陈版，合并报表中您赞成以上哪种做法？

回答人：chenyiwei
第 2 种，计入当期合并报表的损益。

提问人：yiyumjjay 时间：2018-03-16 09:03:39
陈版主，假如在以前年度全额计提了坏账准备（个别认定法），但在本年度与别人签订了债权转让协议，收回了部分款项，这部分款项是应该转回资产减值损失还是应该确认营业外收入？

回答人：chenyiwei
如果该交易从商业逻辑上说是合理、公允的，则差额应确认为营业外收入，因为并无债务人的偿债能力或意愿发生明显改变的证据。

回答人：chenyiwei
首先要考虑的问题是：原本认为可收回金额为零的债权，为何有人愿意出价接盘？这作价是否公允？有无隐蔽的关联方交易因素？是否表面前期全额提准备是不恰当的？